【裁判字號】    97,交聲,857
【裁判日期】    970808
【裁判案由】    違反道路交通管理處罰條例聲明異議
【裁判全文】
臺灣士林地方法院交通事件裁定         97年度交聲字第857號
原處分機關  臺北市交通事件裁決所
異  議  人
即受處分人  甲○○
上列異議人因違反道路交通管理處罰條例案件，對於臺北市交通
事件裁決所於民國97年7 月22日所為之處分（原處分案號：北市
裁罰字第裁22-CZ0000000號）聲明異議，本院裁定如下：
    主  文
異議駁回。
    理  由
一、原處分意旨略以：異議人即受處分人甲○○駕駛車號546-EF
    號營業小客車，於民國97年4 月19日14時54分許，行經板橋
    市○○路與民生路口，有駕車行經有燈光號誌管制之交岔路
    口闖紅燈之違規，故依道路交通管理處罰條例第53條第1 項
    規定，處罰鍰新臺幣（以下同）2,700 元，並依同條例第63
    條第1 項第3 款記違規點數3 點等語。
二、聲明異議意旨略以：板橋市○○路與文化路口向北方向，只
    有左前方有燈號，右前方則無。行經該路口時，左前有一列
    環保車，其車輛之高度妨害視線，故而未注意燈號變化，加
    上該列數量環保車揭違規前行左轉，而使伊誤判燈號而前行
    云云。
三、按汽車駕駛人，行經有燈光號誌管制之交岔路口闖紅燈者，
    處新臺幣1,800 元以上5,400 元以下罰鍰，並記違規點數3
    點，道路交通管理處罰條例第53條第1 項、第63條第1 項第
    3 款分別定有明文。次按汽車駕駛人，闖紅燈，當場不能或
    不宜攔截製單舉發者，得記明車輛牌照號碼、車型等可資辨
    明之資料，以汽車所有人為被通知人製單舉發，此見同條例
    第7 條之2 第1 項第1 款、第4 項規定即明。
四、查本件異議人駕駛所有車號546-EF號營業小客車，於97年4
    月19日14時54分許，行經板橋市○○路與民生路口，有駕車
    行經有燈光號誌管制之交岔路口闖紅燈之違規等情，此經異
    議人坦承不諱，並有採證照片2 張在卷可稽，異議人前揭闖
    紅燈之違規行為，事證明確，堪予認定。原舉發機關因異議
    人闖紅燈之行為當場不能攔截製單舉發，而依採證照片記明
    車輛牌照號碼、車型等可資辨明之資料，以汽車所有人即異
    議人為被通知人製單逕行舉發，其舉發程序與法律規定相合
    。
五、異議人雖辯稱因左前方之環保車高度過高而未注意燈號變換
    云云。惟按人民違反法律上之義務而應受行政罰之行為，法
    律無特別規定時，雖不以出於故意為必要，仍須以過失為其
    責任條件。但應受行政罰之行為，其違反禁止規定或作為義
    務者，推定為有過失，於行為人不能舉證證明自己無過失時
    ，即應受處罰，此經司法院釋字第275 號解釋在案。本件舉
    發地點之板橋市○○路與民生路口有兩座行車管制號誌燈，
    此見採證照片甚明。異議人倘因環保車阻礙視線未能看清其
    中一座燈號，即應觀察另一座燈號之顏色。倘若仍不能看清
    ，亦應以變換速度之或其他可行之方法，於看清燈號再行通
    過路口。另異議人亦非不得透過觀察橫向車道燈號，藉以判
    斷直行燈號之情形。異議人為職業駕駛，就前揭方法理應知
    之甚詳。故縱認其所辯實屬，亦係因重大過失而違規，不能
    主張免罰。至於異議人所指另有其他車輛違規一節，自應由
    異議人依法提出證據向管轄之警察機關檢舉，再由行政機關
    依法舉發裁罰，惟無論其結果如何，終無法動搖本件異議人
    違規事實之認定及處罰，附此敘明。
六、綜上所述，本件異議人闖紅燈之違規行為，事證明確，所辯
    均無礙於闖紅燈行為之認定，原處分機關依舉發機關之逕行
    舉發，援引道路交通管理處罰條例第53條第1 項、第63條第
    1 項第3 款規定，裁處異議人罰鍰2,700 元，並記違規點數
    3 點，核無不合，異議人猶執前詞，聲明異議，為無理由，
    應予駁回。
據上論斷，應依道路交通管理處罰條例第87條第2 項、道路交通
案件處理辦法第19條，裁定如主文。
中    華    民    國    97    年    8     月    8     日
                  交通法庭法  官  周群翔
以上正本證明與原本無異。
如不服本裁定，應於送達後5 日內，向本院提出抗告狀。
                          書記官  劉育君
中    華    民    國    97    年    8     月    8     日


司法院資訊處製作；財團法人民間司法改革基金會備份。
